【裁判字號】    97,易,2407
【裁判日期】    971119
【裁判案由】    妨害自由
【裁判全文】
臺灣板橋地方法院刑事判決              97年度易字第2407號
公  訴  人  臺灣板橋地方法院檢察署檢察官
被      告  甲○○
上列被告因妨害自由案件，經檢察官聲請以簡易判決處刑（97年
度偵字第16990 號），本院認不宜以簡易程序為之，改依通常程
序判決如下：
    主  文
甲○○無罪。
    理  由
一、檢察官原聲請簡易判決處刑意旨略以：被告甲○○因不滿告
    訴人丁○○至警局報案，竟基於恐嚇危害他人安全之犯意，
    於民國97年5 月7 日晚間8 時許，在位於臺北縣蘆洲市○○○路92號之臺北縣政府警察局蘆洲分局蘆洲派出所前，以「
    要叫兄哥把你處理掉！（臺語）」之加害生命、身體之事恐
    嚇告訴人，致告訴人心生恐懼。因認被告所為，係涉犯刑法
    第305 條之恐嚇危害安全罪等語。
二、按犯罪事實應依證據認定之，無證據不得認定犯罪事實；又
    不能證明被告犯罪者，即應諭知無罪之判決，刑事訴訟法第
    154 條第2 項、第301 條第1 項分別定有明文。次按認定不
    利於被告之事實，須依積極證據，苟積極證據不足為不利於
    被告事實之認定時，即應為有利於被告之認定，更不必有何
    有利之證據；又告訴人之告訴，係以使被告受刑事訴追為目
    的，是其陳述是否與事實相符，仍應調查其他證據以資審認
    ，最高法院30年上字第816 號、52年台上字第1300號判例意
    旨可資參照。
三、本件公訴意旨認被告甲○○涉有上開罪嫌，無非係以告訴人
    丁○○及證人戊○○於警詢、偵查及本院審理中之證述為主
    要論據。訊據被告固坦承前與告訴人即有糾紛，及於上開時
    、地曾與告訴人交談之事實，惟堅決否認有恐嚇之犯行，辯
    稱：當時伊僅有對告訴人說：「騙鄰居的錢要還給人家。」
    等語，即離開派出所返家，並未以前揭語句恐嚇告訴人等語
    。
四、經查：
(一)被告與告訴人間係鄰居關係，前因大樓公共設施修繕問題發
    生糾紛，後告訴人因其住處大門遭人強灌三秒膠之事而於上
    開97年5 月7 日晚間與其友人戊○○一同至前揭蘆洲派出所
    報案，被告及其妻子丙○○亦前往派出所將前述公共設施修
    繕分攤費用交予告訴人，交款後雙方復在該派出所門口相會
    時，被告曾向告訴人說話等事實，為被告所坦承不諱，核與
    證人即告訴人丁○○、證人戊○○於警詢、偵查及本院審理
    中，證人乙○○、丙○○、蔡昌達於本院審理中所為之證述
    相符，並有監視器錄影畫面翻拍照片六幀附卷可稽，是此部
    分之事實固堪認定，合先敘明。
(二)惟就被告與告訴人交談時，被告是否確曾用臺語以「要叫兄
    哥把你處理掉！」等語恐嚇告訴人部分，則僅有告訴人丁○○及證人戊○○之證述為據，雖渠等彼此間所述大致相符，
    然若因證人丙○○係被告之妻，而認證人丙○○於本院審理
    中證稱被告僅有對告訴人稱趕快還鄰居錢，並未以上開語詞
    恐嚇告訴人等語，可能係偏袒被告之詞，而不能遽以採信；
    則證人戊○○與告訴人為友人關係，更於本案案發當天及隔
    天均陪同告訴人一同報案，足徵兩人交情匪淺，顯亦不能排
    除證人戊○○所證係偏袒附和告訴人之可能，從而證人戊○○之中立性既稍嫌不足，即難認其所證已足資補強告訴人前
    揭指述之可信度。
(三)再者，證人即當晚受理告訴人報案之警員蔡昌達於本院審理
    中證稱，其於本案案發當晚即受理告訴人報案住處大門遭人
    強灌三秒膠當晚，筆錄約製作至晚間九時三十分至十時左右
    ，過程中確定告訴人並未告知在派出所門外遭他人以前揭語
    句恐嚇之事，而係隔天才來報案等語（參見本院97年10月3
    日審判筆錄第3 至6 頁），此與證人丁○○、戊○○於本院
    審理中所證，當晚遭被告以前揭語詞恐嚇後，隨即進入派出
    所向警員蔡昌達反應等語不符。按若告訴人丁○○確遭被告
    以前揭語詞恐嚇，人既然已在派出所製作報案筆錄，又何以
    不立即向製作筆錄之警員蔡昌達反應一併報案，反而延至隔
    天才來報案？此亦可徵證人丁○○、戊○○此部分所證，除
    與警員蔡昌達所述不符外，隔日才報案之舉亦與常情有違，
    尚難遽以採信。
五、綜上所述，本件依調查所得證據，對於被告是否果有以上開
    語詞恐嚇告訴人之行為，本院認猶有合理之懷疑，尚未達有
    罪之確信，依「罪疑唯有利於被告」之原則，即應為有利於
    被告之認定。此外，復查無其他積極證據足資證明被告確有
    公訴意旨所指之恐嚇犯行，揆諸前揭法條及判例意旨，其犯
    罪尚屬不能證明，依法自應諭知無罪之判決。
據上論斷，應依刑事訴訟法第301 條第1 項，判決如主文。
本案經檢察官吳宗光到庭執行職務。
中    華    民    國    97    年    11    月    19    日
                  刑事第十四庭  法  官 張紹省
以上正本證明與原本無異。
如不服本判決應於送達後十日內向本院提出上訴狀。
                                書記官 周雅玲
中    華    民    國    97    年    11    月    28    日


司法院資訊處製作；財團法人民間司法改革基金會備份。
